臺灣彰化地方法院刑事判決　　　　　　　 94年度選訴字第9號
公　訴　人　臺灣彰化地方法院檢察署檢察官
被　　　告　宙○○
上　一　人
選任辯護人　劉淑華律師
被　　　告　午○○
　　　　　　未○○
上列被告等因違反公職人員選舉罷免法等案件，經檢察官提起公
訴（93年度選偵字第14、34、41、55號），本院判決如下︰
    主  文
鍾敏源共同對於有投票權之人，交付賄賂，而約其投票權為一
定之行使，處有期徒刑陸月，如易科罰金，以參佰元折算壹日，
褫奪公權參年。鍾敏源用以交付賄賂之現金新臺幣玖佰元均沒收
；又有投票權之人，收受賄賂，而許以其投票權為一定之行使，
處有期徒刑肆月，如易科罰金，以參佰元折算壹日，褫奪公權壹
年。所收受賄賂新臺幣貳仟肆佰元沒收。應執行有期徒刑捌月，
如易科罰金，以參佰元折算壹日，褫奪公權參年，鍾敏源用以交
付賄賂之現金新臺幣玖佰元，及所收受賄賂新臺幣貳仟肆佰元，
均沒收。
午○○有投票權之人，收受賄賂，而許以其投票權為一定之行使
，處有期徒刑肆月，如易科罰金，以參佰元折算壹日，褫奪公權
壹年。所收受之賄賂新臺幣陸佰元沒收。
未○○有投票權之人，收受賄賂，而許以其投票權為一定之行使
，處有期徒刑肆月，如易科罰金，以參佰元折算壹日，褫奪公權
壹年。所收受之賄賂新臺幣陸佰元沒收；又對於公務員依法執行
職務時，施強暴，處拘役肆拾日，如易科罰金，以參佰元折算壹
日。
    事  實
一、戌○○、宇○○、鍾敏源、鍾馬秀香、鍾敏州等人均係籍設
    彰化縣，皆為中華民國93年第6屆立法委員選舉彰化縣選區
    有投票權之人（其中戌○○、宇○○、鍾馬秀香、鍾敏州部
    分，由本院另行以簡式或簡易審判程序處理）。且戌○○、
    宇○○、鍾敏源、鍾馬秀香均明知不得對於有投票權之人，
    交付賄賂，而約其投票權為一定之行使，且鍾敏源、鍾馬秀
    香均明知不得收收受賄賂而許其投票權為一定之行使。緣因
    戌○○與不知情之參選本屆立法委員選舉之候選人陳煥林間
    素有交情，戌○○即於第6屆立法委員選舉期間，與宇○○
    、鍾敏源、鍾馬秀香等人共同基於向鍾敏源擔任員林鎮中央
    里里長轄區及自家親戚有投票權之人交付賄賂，而約定渠等
    於第6屆立法委員選舉日即民國93年12月11日投票時，為一
    定投票權之行使，而圈選候選人陳煥林之犯意聯絡，由戌○
    ○、宇○○擔任最上層之行賄樁腳，並由戌○○、宇○○於
    93 年12月初某日下午3時許，共同前往鍾敏源位於彰化縣員
    林鎮田中央巷30號之20住處，推由戌○○向鍾敏源表示要幫
    忙候選人買票，鍾敏源之妻鍾馬秀香亦在現場，鍾敏源聞訊
    後，即先向戌○○表示欲買就要全部里民都買，戌○○隨即
    與宇○○2人先行離去準備。數日後之93年12月4日下午2時
    許，戌○○即單獨再度前往上址鍾敏源住處，適鍾敏源不在
    ，戌○○因前已向鍾敏源表示欲共同向有選舉權人行賄買票
    之意，即於詢問鍾馬秀香家中共有幾票，經鍾馬秀香向戌○
    ○佯稱12票後，戌○○遂交付鍾馬秀香新臺幣（下同）3,60
    0元，作為包括鍾敏源、鍾馬秀香2人及鍾馬秀香其餘家人之
    賄款，鍾馬秀香亦基於為自己收受賄賂300元及為鍾敏源收
    受賄賂而許以支持陳煥林之意，當場收受。鍾敏源、鍾馬秀
    香2人於收受上開款項後，另推由鍾馬秀香，於同日即93年
    12 月4日，將其中之現金900元，交予鍾敏源之胞弟鍾敏州
    賄賂（鍾敏州部分經本院另以簡易程序處理），並告知鍾敏
    州應於立法委員選舉當日圈選彰化縣區立法委員候選人陳煥
    林，經鍾敏州當場收受並允諾投票予候選人陳煥林，而許以
    其投票權為一定之行使。
二、戌○○、宇○○另與丁○○（丁○○部分，亦經本院另行以
    簡式審判程序處理）共同基於向丁○○之鄰居朋友等有投票
    權之人交付賄賂，而約定其等於第6屆立法委員選舉時，為
    一定投票權之行使，而圈選候選人陳煥林之犯意聯絡，由戌
    ○○擔任最上層之行賄樁腳，並推由丁○○統計可供買票對
    象之選舉人名冊後，戌○○、宇○○即於93年12月7日下午2
    時4分許，前往丁○○位於彰化縣員林鎮○○路319號住處1
    樓，將買票賄賂所需金錢交予丁○○。丁○○並於當日即93
    年12月7日下午6時10分許，前往有投票權人午○○、未○○
    夫婦開設位於彰化縣員林鎮黎明巷39號之新源興打石店內，
    將現金1,200元，交予午○○、未○○2人，並告知午○○、
    未○○2人應於立法委員選舉當日圈選彰化縣區立法委員候
    選人陳煥林，經未○○代表收受，且該2人均允諾投票予候
    選人陳煥林，而許以其投票權為一定行使後，丁○○即先行
    離開。待丁○○步出上開打石店後，依據監聽資料而埋伏在
    打石店外之彰化縣警察局刑警隊第五組小隊長黃進昌即進入
    該正在營業中，店門全開之打石店內，並表明係公務員警察
    身分，未○○雖明知其所面對之黃進昌為依法執行職務之公
    務員，惟因一時心虛且亟欲逃離，即向該屋2樓逃跑，並在
    奔跑過程中，將甫收受之賄款其中2張500元現鈔欲丟棄，黃
    進昌即當場逮捕未○○，未○○為脫免逮捕，明知其所面對
    者為依法執行職務之公務員，惟仍基於妨害公務之犯意，以
    指甲掐住黃進昌之左手拇指，致使黃進昌因而受有左手拇指
    表淺性損傷之傷害（傷害部分未據告訴），而當場查獲，並
    扣得午○○、未○○所收受之部分賄款現金1,000元。
三、案經臺灣彰化地方法院檢察署檢察官指揮彰化縣警察局、法
    務部調查局彰化縣調查站偵查起訴。
    理  由
一、訊據被告鍾敏源固自承確曾向同案共犯戌○○表示欲買票就
    全里均買等情；被告午○○、未○○則固不否認曾於上揭時
    、地，與同案共犯丁○○見面，共犯丁○○並要求支持14號
    候選人，且當日警員手部所受之傷害，係被告未○○所為等
    情，惟均矢口否認涉有上開犯行，被告鍾敏源辯稱：伊係支
    持卓伯源，且厭惡買票，當日係因戌○○要求買票，伊才會
    以開玩笑口吻說要買就全里都買，伊直到選後才知情配偶鍾
    馬秀香曾收受戌○○3,600元云云；被告午○○、未○○則
    均辯稱：當日丁○○僅來拜票，並未交付現款，警員查扣之
    現款，係生意所得云云，被告未○○另辯稱：當日係因員警
    突然拉住伊之手，伊會害怕，才會甩手云云。辯護人則為被
    告鍾敏源辯稱：本件依據證人戌○○、鍾馬秀香、鍾敏州等
    人於偵查及審理時之證述，均不足以證明被告鍾敏源同意幫
    戌○○買票，亦乏證據足資證明係被告指示證人鍾馬秀香交
    付賄款予鍾敏州，且倘本件證人鍾敏源確曾同意幫忙買票，
    則證人戌○○事後必然再度確認賄款之流向，惟證人戌○○
    均未曾再為此項確認，從而，依照卷存證據，尚難認公訴人
    已就被告鍾敏源部分，善盡舉證責任等語。經查：
  (一)就被告鍾敏源被訴部分：
    被告鍾敏源於警、偵訊及本院審理時均自承：戌○○曾於
      93年12月初與宇○○前往伊住處要求幫忙立委候選人陳煥
      林買票，伊則向戌○○表示要買就全里均買等語；且證人
      即負責統籌買票之戌○○於本院94年7月21日審理時證稱
      ：曾交付3,600元予證人鍾馬秀香等語（見本院審判筆錄
      ）；另證人即被告鍾敏源之配偶鍾馬秀香於警、偵訊均證
      稱：戌○○於93年12月初，即曾與1名男子前往其住處找
      尋被告鍾敏源，而於93年12月4日下午2時，戌○○復獨自
      前往其住處，本來欲找鍾敏源，但鍾敏源剛好不在，戌○
      ○就拜託其支持「14號」陳煥林，並詢問家中有幾票，其
      告以12票，戌○○就拿現金3,600元給其，其在收受現款
      當天就拿其中之900元給鍾敏州，並請鍾敏州支持14號等
      語（見選偵字第14號卷第42頁至第45頁、第58頁背面），
      又證人即被告鍾敏源之胞弟於警、偵訊時則證稱：於93年
      12月4日下午6時許，鍾馬秀香曾至其住處交付賄選款項
      900元，欲其支持14號候選人陳煥林等語（見選偵字第14
      號卷第84頁至第85頁、第96頁），是綜上被告鍾敏源之自
      承及證人戌○○、鍾馬秀香、鍾敏州所述，足認證人戌○
      ○確曾於93年12月初，先前往被告鍾敏源住處拜訪，請求
      幫忙陳煥林買票，經被告鍾敏源表示要買就全里均買後，
      即先行離開；嗣後數日，再度攜帶現款前往找尋被告鍾敏
      源，惟因被告鍾敏源未在家，故即將現款交予證人鍾馬秀
      香，並請證人鍾馬秀香支持陳煥林，而證人鍾馬秀香亦將
      所得之現款交予證人鍾敏州。衡之本件被告鍾敏源係擔任
      彰化縣員林鎮中央里里長，對里民本較為熟悉，而於證人
      戌○○及共犯宇○○前往拜託買票時，被告鍾敏源不僅未
      明確拒絕，反告以要買就全部買；而證人戌○○於數日後
      再行前往被告鍾敏源住處時，所欲找尋之對象即係被告鍾
      敏源，且亦準備現款前往，並於發現被告鍾敏源未在家後
      ，即依照證人鍾馬秀香所述投票人口數，交予現款3,600
      元，應可認證人戌○○之所以會將賄款交予證人鍾馬秀香
      ，實係基於證人鍾馬秀香與被告鍾敏源係夫妻關係，且於
      前次前往被告住處時，證人鍾馬秀香亦在現場，已知情其
      欲拜託被告鍾敏源幫忙買票事宜，始會交付現款；另審諸
      被告鍾敏源與證人鍾馬秀香係夫妻關係，而被告鍾敏源復
      係從事地方政治活動之人，倘證人鍾馬秀香確自證人戌○
      ○處收受買票錢，焉有不與被告鍾敏源討論，即逕行交付
      賄款予被告鍾敏源之胞弟即證人鍾敏州之理。綜上所述，
      被告鍾敏源應於選前即已知情證人戌○○交付賄款予證人
      鍾馬秀香，且被告鍾敏源與證人戌○○間，前即已就賄選
      買票事宜予以討論，復於事後推由其妻即證人鍾馬秀香收
      受賄款，並交予證人鍾敏源，應認被告鍾敏源與證人鍾馬
      秀香間，就收受賄款及交付賄款之行為，均有犯意聯絡及
      行為分擔。
    至證人戌○○雖於本院94年7月21日審理時，就有關其是
      否曾向被告鍾敏源買票及交付之3,600元係如何計算等相
      關事實，均拒絕證言等語；且證人鍾馬秀香於警、偵訊及
      本院審理時均證稱：其係在選後才告知鍾敏源收受賄款1
      事等語；另證人鍾敏州於本院審理時亦證稱：其收受鍾馬
      秀香交付現款1事，並未曾告知任何人，故鍾敏源應是不
      知情等語。惟查，證人戌○○就其被訴違反刑法及公職人
      員選舉罷免法案件，於本院行準備程序時，已經全部認罪
      ，其就本案關係被告鍾敏源上開犯罪部分，雖拒絕作證，
      然據證人戌○○所願陳述之部分，尚難為被告有利之認定
      ；而證人鍾馬秀香、鍾敏州分係被告鍾敏源之配偶及胞弟
      ，其等所為上開迴護之詞，與常情尚有違背，尚難逕採為
      被告有利之證據；至辯護人雖另提出鍾敏源、鍾敏州全戶
      戶籍謄本各1紙，欲證明依據戶籍謄本所示投票人口，足
      認證人鍾馬秀香陳稱之投票權人數與實際人數有異，且證
      人鍾馬秀香於收受前，未曾再度詢問被告鍾敏源；惟查，
      被告鍾敏源於警詢時，亦曾自承其家中共有12人有投票權
      ，且全部都有接到投票通知書等語（見選偵字第14號卷第
      38頁），是依據被告鍾敏源個人認知，該戶亦有12名投票
      權人，尚非僅有證人鍾馬秀香所認投票權人與實際人數有
      異，此極有可能係因被告鍾敏源、證人鍾馬秀香所認全戶
      人口尚非僅止於鍾敏源及鍾敏州一家，亦有可能係被告鍾
      敏源、證人鍾馬秀香均記憶錯誤所致，是尚難憑上開戶籍
      謄本上所示投票人口非12人，即為被告有利之認定；辯護
      人另為被告鍾敏源辯稱倘證人戌○○確曾向被告鍾敏源買
      票，事後應會做確認之動作等語，惟查訊據證人鍾馬秀香
      於本院審理時亦證稱：證人戌○○於交付現款後，即未曾
      再與其聯絡等語（見本院審判筆錄），是證人戌○○事後
      不僅未曾與被告鍾敏源聯絡，亦未曾與親自收受現款之證
      人鍾馬秀香聯絡，是實難憑證人戌○○事後並未被告鍾敏
      源聯絡，即認證人戌○○交付之賄款，與被告鍾敏源毫無
      關係。
    綜上所述，被告鍾敏源上開所辯，及辯護人為被告鍾敏源
      所為之辯解，均難認有據，無從為被告有利之認定。
  (三)就被告午○○、未○○被訴違反刑法第143條第1項收受賄賂
    罪部分：
    證人即查獲員警陳清於偵查時結證稱：12月7日係因接獲
      監聽現譯臺同仁反應，當日下午戌○○與丁○○有通電話
      ，談到賄選買票及打石店有缺少賄選之金錢，其立即抽調
      警力，在丁○○所開設豐記銀樓北側部署1個監控崗位，
      其則因黎明巷僅有2家打石店，另1家已呈半停業狀態，只
      有午○○所開設仍正常營業，故與黃進昌前往午○○所開
      設之打石店對面監控，在當晚6時10分許，其發現丁○○
      從午○○打石店出來，即逮捕丁○○，黃進昌則進入打石
      店內逮捕接受賄選之午○○、未○○，其逮捕丁○○後，
      有向午○○夫婦曉以大義，當時午○○表示是別人要拿來
      的錢，有何辦法等語綦詳（見選偵字第14號卷第174頁至
      第177頁），且據證人即查獲員警黃進昌於偵查時結證稱
      ：其看見丁○○走出來後，即走入午○○打石店內，表明
      警察身分，請其等將剛接獲賄選之錢拿出來，午○○、未
      ○○原本在吃飯，未○○見其表明警察身分，即起身往屋
      內，其從後追趕，未○○即邊跑邊從褲子右後口袋拿出2
      張500元要丟棄，當時未○○右後口袋有2張500元紙鈔欲
      丟棄，另外還有百元鈔2或3張，並未扣案等語（見選偵字
      第14號卷第174頁），此外，尚有警力監視目標及部署現
      場圖1紙（見選真字第14號卷第178頁），及500元紙鈔2張
      扣案可資佐證；另經警監聽戌○○所持用之0000000000電
      話，該戌○○使用之上開行動電話，曾於93年12月7日下
      午1時35分14秒至93年12月7日下午1時35分50秒，與丁○
      ○使用之00-0000000室內電話通話，通話內容為「（戌○
      ○）喂；（丁○○）代表；（戌○○）嗯；（丁○○）我
      市仔口李ㄟ；（戌○○）市仔口李ㄟ喔；（丁○○）我那
      些都好了；（戌○○）我也好了；（丁○○）現在剩1個
      ，剩打石仔那間而已；（戌○○）哦；（丁○○）他那給
      他拿掉，我有記，他說好，他現在又說他裡面有幾個；（
      戌○○）不夠嗎？；（丁○○）對啊；（戌○○）就只有
      他；（丁○○）好啦，我知道，我知道；（戌○○）好。
      」，並有監聽譯文1紙在卷可稽（見警卷第89頁），足認
      本件員警陳清、黃進昌確係依據證人戌○○、丁○○間之
      對話，強烈懷疑證人丁○○已與經營打石店之被告午○○
      、未○○議妥買票事宜，而在被告午○○、未○○住處外
      埋伏，復確實發現證人丁○○前往被告午○○、未○○住
      處；且於證人丁○○離開後，員警進屋欲逮捕被告午○○
      、未○○時，不僅被告未○○畏罪欲逃逸，甚而沿路將屬
      於犯罪所得之款項欲丟棄於地，另被告午○○則稱「是別
      人要拿錢來，有什麼辦法」等語，應已足認證人丁○○於
      上開時間，即係前往被告午○○、未○○住處行賄並交付
      賄款。
    至被告午○○、未○○雖辯稱當日員警查扣之款項係生意
      所得，非屬賄款，並請求傳喚證人玄○○、子○○作證。
      惟查，本件證人未○○於發現證人黃進昌欲上前逮捕時，
      除奮力逃脫外，並將口袋內所置放之500元鈔票2紙欲丟棄
      於地等情，業據證人黃進昌證述如前，是依據被告未○○
      之上開反應，應已足認被告未○○於當下認為該扣案之50
      0元鈔票2紙，並非合法所得；至證人玄○○於本院審理時
      雖證稱：其曾拿500元請未○○幫忙洗照片，至於日期何
      日已經忘記等語，且證人子○○於本院審理時證稱：其有
      在未○○、午○○所經營店內，看見一位小姐拿500元給
      未○○等語（均見本院審判筆錄），惟查，據上開2位證
      人所述，僅能證明被告未○○確曾收受證人玄○○500元
      費用，且據被告未○○於本院94年2月21日準備程序時所
      述，伊係於94年12月7日早上11點多，即收受證人玄○○
      所給付之500元等語，而本件證人黃進昌逮捕被告未○○
      並查扣該現金1,000元之時間，則係在當天下午傍晚時分
      ，距離中午已有一段時間；且倘該現金1,000元確僅係交
      易所得，被告未○○實無為上開異常行為之必要，從而，
      證人玄○○、子○○上開證述，均不足為被告午○○、未
      ○○有利之認定。
    綜上所述，被告午○○、未○○上開所辯，應均係事後卸
      責之詞，不足採信。
  (四)被告未○○涉嫌妨害公務部分：
    被告未○○曾於上開時、地，對依法執行公務之公務員黃進
    昌實施強暴行為等情，業據證人即查獲員警黃進昌於偵查時
    結證稱：其看見丁○○走出來後，即走入午○○打石店內，
    表明警察身分，請其等將剛接獲賄選之錢拿出來，未○○見
    其表明警察身分，即起身往屋內往，其從後追趕，未○○即
    邊跑邊從褲子右後口袋拿出2張500元要丟棄，未○○準備要
    丟棄時，其抓到未○○右手欲逮捕，未○○企圖掙脫，導致
    其左手虎口有擦傷等語（見選偵字第14號卷第174頁），且
    證人黃進昌受有左手拇指表淺性損傷乙節，亦有員生醫院93
    年12月8日診斷證明書1紙及傷勢照片3紙在卷可稽（見警卷
    第117頁至第118頁），上情足堪認定。被告未○○雖辯稱係
    因員警突然抓住伊手，一時緊張才會甩手云云，惟查本件被
    告未○○於證人黃進昌出手逮捕時，即已知情證人黃進昌係
    屬執行職務之員警，且依據前開傷勢照片所示，證人黃進昌
    所受傷勢，應係行為人刻意以指甲等部位用力掐陷所致，應
    足認被告未○○當時尚非僅係甩手爾爾，從而，被告未○○
    上開所辯，亦不足為其有利之認定，應係事後卸責之詞，不
    足採信。
  (五)綜上所述，本件被告鍾敏源、午○○、未○○被訴上開犯行
    ，均均事證明確，被告3人上開犯行均堪認定，應予依法論
    科。
三、按投票行賄罪之處罰分別規定於刑法第144條及公職人員選
    舉罷免法第90條之1第1項，而公職人員選舉罷免法第90條之
    1第1項為刑法第144條之特別法，依特別法優於普通法之規
    定，應優先適用公職人員選舉罷免法。查被告鍾敏源受共犯
    戌○○、宇○○之託，委由證人鍾馬秀香對於有投票權之證
    人鍾敏州交付賄賂，而約其於第六屆區域立法委員選舉時為
    投票權之一定行使，所為係犯公職人員選舉罷免法第90條之
    1第1項之對於有投票權人交付賄賂而約其投票權為一定行使
    罪。又被告鍾敏源、午○○、未○○均係第六屆區域立法委
    員選舉有投票權之人，分別收受證人戌○○、丁○○之賄款
    ，而許以投票權之一定行使，被告鍾敏源、午○○、未○○
    此部分所為，則分係犯刑法第143條第1項之投票受賄罪。再
    被告未○○於警員黃進昌執行職務時，對警員黃進昌當場施
    以強暴成傷，核其此部分所為，則係犯刑法第135條第1項之
    妨害公務罪（此部分犯罪事實，已據公訴人於起訴書事實欄
    載明，並經公訴檢察官於蒞庭時補述所犯法條，附此敘明）
    。被告鍾敏源與同案共犯戌○○、宇○○、鍾馬秀香間，就
    所犯違反公職人員選舉罷免法第90條之1第1項之對於有投票
    權之人，交付賄賂，而約其投票權為一定之行使罪，有犯意
    之聯絡及行為之分擔，為共同正犯。被告鍾敏源所犯上開違
    反公職人員選舉罷免法第90條之1第1項之罪及刑法第143條
    第1項之罪，及被告未○○所犯前開違反刑法第143條第1項
    之罪及刑法第135條第1項之罪，犯意各別，行為互殊，均應
    予分論併罰。爰審酌被告3人均無視於交付賄賂及收受賄賂
    行為，對於民主政治正常發展之嚴重妨害，且於政府多方規
    勸嚇阻投票行賄行為之際，仍心存僥倖甘罹刑章，公然發送
    或收受現金幫人參選，其主觀違法意識應予嚴加責難，惡性
    非輕，且於本院審理時，尚無悔悟之意，另被告未○○於員
    警逮捕時，復對員警施以強暴，惟其所施不法腕力情節尚非
    極為嚴重，及其等智識程度、素行等一切情狀，核情各量處
    如主文所示之刑，並均諭知易科罰金之折算標準，再均依公
    職人員選舉罷免法第98條第3項、刑法第37條第2項規定，宣
    告褫奪公權，另就被告鍾敏源部分，定應執行刑及諭知應執
    行刑之易科罰金折算標準，且就被告鍾敏源所宣告2褫奪公
    權部分，僅就其中最長期間執行。又公職人員選舉罷免法第
    90條之1第3項規定：預備或用以行求、期約或交付之賄賂，
    不問屬於犯人與否，沒收之，係採義務沒收主義，故茍屬交
    付之賄賂，均應宣告沒收，不以當場搜獲扣押者為限（最高
    法院92年度臺上字第6659號、93年度臺上字第1022號刑事判
    決要旨均參照）。本件被告鍾敏源實際交付之賄賂共計900
    元，業據本院認定如前，雖均未查扣在案，仍應就上開實際
    交付之賄賂總額，依公職人員選舉罷免法第90條之1第3項宣
    告沒收。再者，前揭公職人員選舉罷免法第90條之1第3項沒
    收條文既將「交付」賄賂置於義務沒收之列，亦明示不問屬
    於犯人與否均應沒收之旨，足徵行賄者交付予他人收受之賄
    賂亦應依該條全數予以沒收，始符立法意旨（最高法院92
    年度臺上字第4106號、93年度臺上字第1022號刑事判決同此
    結論，可資參照）；縱令收賄之一方另行成立刑法第143條
    第1項投票受賄罪，而該條第2項另有沒收之規定，亦無礙本
    案於諭知行賄者罪刑時一併諭知沒收行賄財物之宣告。況公
    職人員選舉罷免法第90條之1第3項與刑法第143條第2項之沒
    收規定間，並不存在普通法與特別法或優位法與劣位法之關
    係，亦無先後主從之別，均屬刑法第38條第1項第2款之特別
    規定，自無僅於受賄罪裁判時適用刑法第143條第2項沒收投
    票賄賂款項，而毋庸在投票行賄部分一併依公職人員選舉罷
    免法第90條之1第3項宣告沒收行賄款項之理。至於執行檢察
    官日後是否針對數個沒收宣告予以擇一執行，亦屬執行方法
    之問題，殊不能憑此而置上開「義務沒收主義」之特別規定
    於不顧，附此敘明。另被告鍾敏源、午○○、未○○所收受
    之賄賂分別為2,400元（即收受之3,600中，扣除交付予鍾敏
    州之賄款900元及鍾馬秀香所得賄款300元）、600元、600元
    ，亦據本院認定如前，則應依刑法第143條第2項規定宣告沒
    收。至被告鍾敏源、午○○、未○○所收受之上開賄賂雖未
    全部扣案，然因渠等所收受者均為現款，其本身不生價額問
    題，自無依同條項後段追徵其價額之可言。
四、就同案被告乙○○、丁○○、酉○○、戌○○、嚴雅男、甲
    ○○○、丙○○、戊○○、庚○○○、辛○○、洪秋晶、丑
    ○○、寅○○、天○○、地○○、己○○、壬○○、癸○○
    、卯○○、辰○○、巳○○、申○○、鍾馬秀香、鍾敏州、
    宇○○、亥○○被訴部分，均由本院另行審結，附此敘明。
據上論斷，應依刑事訴訟法第299條第1項前段，公職人員選舉罷
免法第90條之1第1項、第3項、第98條第3項，刑法第11條前段、
第28條、第143條第1項、第135條第1項、第41條第1項前段、第2
項、第51條第5、8、9款、第37條第2項、第143條第2項，罰金罰
鍰提高標準條例第1條前段、第2條，判決如主文。
本案經檢察官李毓珮到庭執行職務。
中　　華　　民　　國　　94　　年　　8 　　月　　11　　日
                   刑事第三庭   審判長法  官  余仕明
                                      法  官  王昌鑫
                                      法  官  簡婉倫
以上正本證明與原本無異。
如不服本判決，應於判決送達後10日內向本院提出上訴狀 (須附
繕本)。
中　　華　　民　　國　　94　　年　　8 　　月　　11　　日
                                      書記官
公職人員選舉罷免法第90條之1第1項
對於有投票權之人，行求期約或交付賄賂或其他不正利益，而
  約其不行使投票權或為一定之行使者，處5年以下有期徒刑，
  得併科新台幣40萬元以上4百萬元以下罰金。
中華民國刑法第143條第1項
有投票權之人，要求、期約或收受賄賂或其他不正當利益，而許
以不行使其投票權或為一定之行使者，處3年以下有期徒刑，得
併科5千元以下罰金。
中華民國刑法第135條第1項
對於公務員依法執行職務時，施強暴脅迫者，處3年以下有期
  徒刑、拘役或300元以下罰金。
